臺灣彰化地方法院刑事判決　　　　　　　　　　　　　九十三年度訴字第三四九號
　　公　訴　人　臺灣彰化地方法院檢察署檢察官
　　被　　　告　丙○○
　　指定辯護人　林基豐律師
右列被告因強盜等案件，經檢察官提起公訴（九十三年度偵字第一六五四號），本院
判決如左：
    主  文
本件公訴不受理。
    理  由
一、公訴意旨略以：被告丙○○與戊○○、丁○基於共同意圖為自己不法所有之概括
    犯意，於民國九十三年二月十九日十七時許，在臺中市○○○路○段十七號前，
    由丁○、丙○○負責把風，戊○○則以不明方式下手行竊，而共同竊取停放在路
    邊之車牌號碼ＵＥ─○三○一號白色箱型車，得手後作為代步工具，四處尋找作
    案目標，於次日凌晨零時三十分許駛至彰化縣福興鄉福興村百姓公廟旁，見車牌
    號碼ＩＬ─七三三號大貨車停放該處，車上放有貨物標本盒一批，三人遂承前揭
    共同竊盜之概括犯意，由被告丙○○坐在前述竊得之車牌號碼ＵＥ─○三○一號
    白色箱型車駕駛座負責把風，戊○○、丁○則登上車牌號碼ＩＬ─七三三號大貨
    車，戊○○甫發動該大貨車而尚未竊盜得手之際，即為附近民眾發現，戊○○見
    狀棄車逃逸，丁○則逃至車牌號碼ＵＥ─○三○一號白色箱型車駕駛座旁，欲與
    被告丙○○一同駕車逃離，惟遭民眾黃鳳鳴、甲○、乙○○等人抓住方向盤阻擋
    離去，被告丙○○為脫免逮捕，竟踩油門欲衝撞阻擋之民眾，而當場施以強暴脅
    迫，惟仍為民眾合力拘捕到案，因認被告丙○○涉有刑法第三百二十一條第二項
    、第一項第四款、第三百三十條之加重強盜未遂罪嫌（前揭被告丙○○涉嫌竊盜
    部分，另經檢察官移送併入本院九十三年度斗簡字第四八號案件審理）。
二、按犯罪事實應依證據認定之，無證據不得認定其犯罪事實，刑事訴訟法第一百五
    十四條第二項定有明文。又刑事訴訟法上所謂認定犯罪事實之證據，係指足以認
    定被告確有犯罪行為之積極證據而言，該項證據自須適合於被告犯罪事實之認定
    ，始得採為斷罪資料；而認定不利於被告之事實，須依積極證據，苟積極證據不
    足為不利於被告事實之認定時，即應為有利於被告之認定，更不必有何有利之證
    據。另認定犯罪事實所憑證據，雖不以直接證據為限，間接證據亦包括在內；然
    而無論直接或間接證據，其為訴訟上之證明，須於通常一般之人均不致有所懷疑
    ，而得確信其為真實之程度者，始得據為有罪之認定，倘其證明尚未達到此一程
    度，而有合理性懷疑之存在時，即無從為有罪之認定（最高法院二十九上字第三
    一○五號、三十年上字第八一六號、七十六年台上字第四九八六號號判例均足資
    參照）。公訴人認被告丙○○涉有前開加重準強盜罪嫌，無非係以證人黃鳳鳴、
    甲○、乙○○於警詢稱被告丙○○欲加速衝撞圍阻民眾等語，而與同案被告丁○
    供稱其與被告丙○○想要逃走，不知被告丙○○要開車撞人等情相符為其主要斷
    據。然訊之被告丙○○堅決否認有公訴人所指加重準強盜未遂犯行，辯稱：當時
    伊駕駛之車牌號碼ＵＥ─○三○一號白色箱型車係發動中，民眾上前來抓住方向
    盤，並扣住伊的手，車子有慢慢行進中，後來伊腳離開離合器，車子就頓一下，
    伊沒有踩油門要衝撞民眾等語。經查：被告丙○○確於九十三年二月二十日凌晨
    零時三十分許，與同案被告戊○○、丁○駕駛渠等前於同年月十九日十七時許，
    在臺中市○○○路○段十七號前路邊竊得之車牌號碼ＵＥ─○三○一號白色廂型
    ，駛經彰化縣福興鄉福興村百姓村百姓公廟旁，見庚○○所有之車牌號碼ＩＬ─
    七三三號營業用大貨車（車主登記為隆利通運有限公司）車上載有一批價值約十
    二萬三千三百二十一元之標本盒貨物，停放在前開百姓公廟旁，三人認該批貨物
    有利可圖，遂由被告丙○○、丁○分別在車牌號碼ＵＥ─○三○一號白色廂型車
    車內及附近把風等候，戊○○則下手竊取該大貨車，甫於發動引擎尚未得手之際
    ，即為附近民眾發現之事實，業據被告丙○○供認不諱，且同案被告丁○、戊○○因前開連續結夥三人以上竊盜犯行，亦經本院分別判處有期徒刑十一月、一年
    二月在案，並有贓物認領保管單二張、現場照片六張可資佐證，則被告丙○○前
    開結夥三人以上竊盜未遂犯行（指竊取車牌號碼ＩＬ─七三三號營業用大貨車部
    分），已堪認定。是被告丙○○是否於竊盜未遂後，因脫免逮捕，當場以踩油門
    欲衝撞阻擋其逃離之民眾之強暴方式，對欲在場民眾施以強暴，即為本件之爭點
    所在，以下為本院就此爭點調查證據所為之判斷。
（一）本件證人即在場攔阻被告丙○○逃離之黃鳳鳴、甲○、乙○○三人固均於警詢
      時陳稱：被告丙○○駕車欲逃離時加速衝撞渠等等語（參見警詢筆錄），惟在
      本院審理時，證人黃鳳鳴結證稱：伊有上前去阻擋車子，被告丙○○欲駕車逃
      離，當時車子在發動中，車子已經在移動了，車速並沒有很快，伊與其他人上
      前阻擋，伊在車窗旁邊，並去抓方向盤，後來方向盤被轉個方向，車子才停止
      ，被告丙○○就被抓下車，被告丙○○並無與其打架。當時大家都很緊張，渠
      等將方向盤轉向時，車速也沒有很快等語（見本院九十三年七月二十九日審判
      筆錄第六至十頁）；證人甲○則結證稱：渠等見偷竊車之人要逃走，伊用單手
      抓方向盤，當時車子在移動中，車速很慢，被告丙○○欲逃走，但遭渠等抓住
      方向盤無法逃走，被告丙○○有說他不會逃跑，他也沒出手打人，渠等抓方向
      盤至車子停止，車速沒有加快，後來車子轉向後就熄火了等情（見本院九十三
      年七月二十九日審判筆錄第十至十三頁）；另證人乙○○則結證述：伊當時先
      和車主先走向大貨車（即被告丙○○等竊盜未遂之車輛），後來有一人走回白
      色小貨車，該車發動中，慢慢滑行，應該沒有要衝撞渠等的意思。伊走到駕駛
      座旁抓方向盤，也有扣住被告的手腕，車子有頓一下，不是向前衝，車子轉向
      後才停止，被告也沒有加速等語（見本院九十三年七月二十九日審判筆錄第十
      四至十七頁）。觀之證人等前開攔阻、逮捕被告丙○○之經過，被告丙○○於
      證人等發現竊車之際，確實欲開車逃離，惟被告丙○○駕駛之車輛車速不快，
      亦無加速衝撞攔阻之證人等情，已據證人等證述明確，衡諸常情，倘被告丙○○欲加速衝撞攔阻之民眾以利其逃離現場，車速必定相當快，證人等應難於追
      上車輛之速度，更遑論欲抓住車輛方向盤，縱有抓住方向盤，亦應為車輛加速
      向前駛離之力量甩開，惟參與抓住方向盤之證人，渠等身體均未有任何傷害，
      益徵攔阻被告丙○○駕駛車輛之情形，確如證人等於本院之證述無訛。再者，
      證人等在嘗試攔阻被告丙○○駕駛之車輛時近距離接觸車輛，對於被告丙○○
      是否有踩油門加速欲衝撞在場民眾，感受當最為直接，證人等在攔阻、逮捕被
      告丙○○時，被告丙○○若有欲以車輛衝撞證人等之舉，證人等在生命受到威
      脅、飽受驚嚇之餘，實無在本院刻意迴護被告丙○○之理，是被告丙○○辯稱
      未加速衝撞在場民眾等語，堪值採信。
（二）另同案被告丁○就被告丙○○被訴準強盜部分，以證人之身分結證稱：當時伊
      跑回被告丙○○駕駛之車輛時，車子已經發動，車速並沒有很快，被告丙○○
      也沒有踩油門加速逃逸，後來有人來抓方向盤，車子有頓一下，才轉向停止等
      語明確（參見本院九十三年七月二十九日審判筆錄第十八、十九頁），核與前
      開證人等證述當時情節相符；雖丁○於警詢時曾稱：「‧‧我們是要逃跑，我
      不知道丙○○要開車撞人」，偵查時亦稱：「我和丙○○想要逃走，我不知他
      要開車撞人」、「（問：丙○○為何要去撞人？）就是民眾捉方向盤，他才開
      車要跑的」、「（問：民眾是否五人？）是，都在駕駛座旁，沒有在車前」（
      見警詢筆錄、臺灣彰化地方法院檢察署九十三年度偵字第一六五四號卷第四十
      三頁），惟其稱被告丙○○開車撞人，又謂民眾五人都在駕駛座旁，沒有在車
      前，則其所稱「開車撞人」，要係指被告丙○○駕駛之車輛有駛動逃離之情形
      ，並非踩油門衝撞阻擋之民眾甚明。
（三）查準強盜之強暴、脅迫行為，在客觀上應是一種積極之攻擊動作，其目的在強
      制抑止被害人或第三人之逮捕行為，亦即在被告之行為者本身而言，在客觀上
      對於被害人或第三人應有實施一種積極之攻擊動作出現，方合乎強暴脅迫之內
      涵。本件被告丙○○於證人等發現竊盜犯行時，雖因一時心虛急欲駕車逃離現
      場，惟並無其他證據證明被告丙○○有公訴人所指踩油門欲衝撞阻擋民眾之積
      極攻擊行為，尚難認被告丙○○有何為脫免逮捕，當場施以強暴或脅迫之情事
      ，從而，被告丙○○前開駕駛車輛逃離之舉，自難遽以準強盜罪相繩。
三、按案件有經提起公訴或自訴之案件，在同一法院重行起訴者，應諭知不受理之判
    決，刑事訴訟法第三百零三條第二款定有明文。又訴訟上所謂一事不再理之原則
    ，於實質上一罪或裁判上一罪均有適用，故連續犯及牽連犯亦均有其適用，即連
    續犯或牽連犯之一部犯行經提起公訴或自訴者，其效力當然及於全部。本件公訴
    人起訴被告丙○○涉嫌加重準強盜未遂部分，經本院審理結果，認尚不構成加重
    準強盜未遂罪，應僅成立刑法第三百二十一條第二項、第一項第四款之結夥三人
    以上竊盜未遂罪，已如前述。惟查，被告丙○○另於九十二年十二月二十三日六
    時許，在彰化縣二林鎮○○里○○路旁，見蔡停雪所停放在該處之車牌號碼六Ｒ
    ─八四四二號自用小貨車鑰匙插在鑰匙內，且車尚未熄火，竟竊取該車供己駛用
    部分，業經臺灣彰化地方法院檢察官偵查後聲請簡易判決處刑（臺灣彰化地方法
    院檢察署九十三年度偵字第四○號），並於九十三年二月六日繫屬本院北斗簡易
    庭（本院北斗簡易庭九十三年度斗簡字第四八號），而被告丙○○與戊○○、丁○於九十三年二月十九日十七時許，在臺中市○○○路○段十七號前，結夥三人
    以上竊取車牌號碼ＵＥ─○三○一號自小客車部分，亦據公訴人認與其前開已起
    訴之竊盜犯行有連續犯之裁判上一罪關係，移送本院簡易庭併辦（臺灣彰化地方
    法院檢察署九十三年四月五日己○輝黃九十三偵一六五四字第一一三四三號函）
    ，嗣本院簡易庭認不宜以簡易判決處刑，移由本院依通常程序審理，現由本院九
    十三年度易字三六八號審理中，業據本院查閱前開卷宗無訛；而本件與前開已起
    訴、移送併辦之犯罪時間緊接，均係竊取車輛，所犯為犯罪構成要件相同之竊盜
    罪，顯係基於概括犯意所為，應為連續犯，係裁判上一罪，自為前開聲請簡易判
    決處刑效力所及，揆諸前開說明，本件應諭知不受理之判決。
據上論斷，應依刑事訴訟法第三百零三條第二款，判決如主文。
本案經檢察官廖曉萍到庭執行職務。
中      華      民      國    九十三    年      八      月     十二     日
                                        臺灣彰化地方法院刑事第二庭
                                          審判長法官  林  欽  章
                                          法      官  吳  俊  螢
                                          法      官  許  雅  婷
右正本證明與原本無異。
如不服本判決，應於判決送達後十日內向本院提出上訴狀( 須附繕本 )。
告訴人或被害人對於判決如有不服具備理由請求檢察官上訴者，其上訴期間之計算係
以檢察官收受判決正本之日期為準。
                                          法院書記官  謝  秋  德
中      華      民      國    九十三    年      八      月     十三     日
